臺灣臺南地方法院刑事判決　　　　　　　　　　　　　九十一年度訴字第四四一號
　　公　訴　人　臺灣台南地方法院檢察署檢察官
　　被　　　告　乙○○
　　選任辯護人　禎和
右列被告因違反毒品危害防制條例案件，經檢察官提起公訴（九十一年度毒偵緝字第
一二八號）及移送併辦（九十一年度營毒偵字第一○四號），本院判決如左：
    主  文
乙○○連續施用第一級毒品，處有期徒刑捌月。扣案第一級毒品海洛因壹包（淨重零
點陸壹公克、包裝重零點壹玖公克）沒收銷燬之。
被訴幫助販賣第一級毒品部分無罪。
    事  實
一、乙○○前因施用第二級毒品安非他命案件，經本院分別以八十九年度毒聲字第一
    二號及八十九年度毒聲字第二○五九號裁定將其送勒戒處所執行觀察、勒戒後，
    均認無繼續施用毒品之傾向，由台灣台南地方法院檢察署檢察官先後以八十八年
    度營毒偵字第九○號及八十九年度毒偵緝字第四五二號處分不起訴確定，嗣又因
    施用第二級毒品安非他命案件，經本院以八十九年度毒聲字第三六九七號裁定，
    令入戒治處所施以強制戒治一年，並於九十年四月十日經本院以九十年度易字第
    四二○號刑事判決，判處有期徒刑四月，如易科罰金以三百元折算一日確定在案
    。詎乙○○仍不知悔改，明知海洛因係毒品危害防制條例所明定之第一級毒品，
    不得持有及施用，竟另行基於施用第一級毒品海洛因之犯意，於九十年十一月十
    七日十八時許起至九十一年三月十一日二十時許止，以針筒注射之方式，分別在
    台南市○○路上之電動玩具店、台南市○○路○段太平橋附近、及台南縣東山鄉
    東山村東山三○七之十二號住處等地，連續施用第一級毒品海洛因多次，為警先
    後於九十年十一月二十七日二十二時十分許、九十一年三月十二日二十時五分許
    ，在台南市○○區○○路一段一三五號及前開住處查獲，並扣得海洛因一包（淨
    重○‧六一公克、包裝重○‧一九公克），而查悉上情。
二、案經台南縣警察局永康分局報請台灣台南地方法院檢察署檢察官偵查起訴暨台南
    縣警察局白河分局報請臺灣臺南地方法院檢察署檢察官移送本院併辦審理。
    理  由
壹、有罪部分：
一、訊據被告乙○○對於右揭事實坦承不諱，而其於九十年十一月二十七日及九十一
    年三月十二日為警查獲所採集之尿液檢體，經送台南縣衛生局檢驗結果，均呈嗎
    啡陽性反應（按海洛因係由嗎啡經化學合成而製得，經注射進入人體後，因代謝
    而分解又生成嗎啡，因此施打海洛因後，由尿液中檢驗結果仍為嗎啡反應），有
    該局分別於九十年十二月十三日及九十一年四月十六日出具之尿液檢驗成績書影
    本各一紙在卷可稽，且被告於九十年十一月二十七日為警查獲時所扣得之白粉一
    包（淨重○‧六一公克、包裝重○‧一九公克），經送法務部調查局鑑定，確含
    海洛因成份無訛，亦有該局（90）陸(一)00000000號鑑定通知書一紙在卷
    可參，是被告上開施用第一級毒品海洛因之自白與事實相符，自堪採信。再被告
    前因施用第二級毒品案件，經本院先後於八十九年一月五日、同年七月十八日，
    以八十九年度毒聲字第一二號及八十九年度毒聲字第二○五九號裁定將其送勒戒
    處所執行觀察、勒戒後，均認無繼續施用毒品之傾向，經台灣台南地方法院檢察
    署檢察官分別以八十八年度營毒偵字第九○號及八十九年度毒偵緝字第四五二號
    處分不起訴確定，嗣又因施用第二級毒品安非他命案件，經本院以八十九年度毒
    聲字第三六九七號裁定，令入戒治處所施以強制戒治一年，並於九十年四月十日
    經本院以九十年度易字第四二○號刑事判決，判處有期徒刑四月，如易科罰金以
    三百元折算一日確定在案等情，有臺灣高等法院被告全國前案紀錄表一份在卷可
    按。本案事證明確，被告犯行堪以認定，自應依法論科。
二、查海洛因依其成癮性、濫用性及對社會危害性之程度，已為毒品危害防制條例第
    二條第二項第一款列為第一級毒品。核被告乙○○所為，係犯毒品危害防制條例
    第十條第一項施用第一級毒品罪。又被告施用時非法持有第一級毒品海洛因之低
    度行為，已為其施用之高度行為所吸收，不另論罪。另檢察官移送併辦部分與起
    訴部分乃事實上之同一案件，本院自應一併審理，附此敘明。爰審酌海洛因戕害
    身心，而被告前已因施用毒品經送觀察勒戒及強制戒治後，猶不思戒絕革除惡習
    ，再為本件犯罪，無視於毒品對於自身健康之戕害及國家對於杜絕毒品犯罪之禁
    令，惟參以被告犯罪後坦承犯行尚知悔誤等一切情狀，量處如主文所示之刑，以
    資懲儆。扣案之第一級毒品海洛因一包（淨重○‧六一公克、包裝重○‧一九公
    克），係違禁物，應依毒品危害防制條例第十八條第一項前段之規定，宣告沒收
    銷燬之。
貳、無罪部分：
一、公訴意旨另以：被告乙○○另基於幫助他人販賣第一級毒品海洛因之概括犯意，
    自九十年十一月初起，在台南縣東山鄉等地，連續多次幫助年籍不詳之「蘇志成
    」代其傳送所販賣之第一級毒品海洛因予不特定之人，「蘇志成」則提供毒品供
    被告施用，經警於九十年十一月二十七日，在台南市○○路○段一三五號前及於
    九十一年三月十二日，在台南縣東山鄉東山村三０七之十二號查獲，並扣得第一
    級毒品海洛因一包（淨重○‧六一公克、包裝重○‧一九公克），因認被告涉有
    毒品危害防制條例第四條第一項、刑法第三十條第一項前段之幫助販賣第一級毒
    品罪嫌云云。
二、按犯罪事實，應依證據認定之，無證據不得推定其犯罪事實；不能證明被告犯罪
    者，應諭知無罪之判決；又被告之自白，不得作為有罪判決之唯一證據，仍應調
    查其他必要之證據，以察其是否與事實相符，刑事訴訟法第一百五十四條、第三
    百零一條第一項、第一百五十六條第二項分別定有明文。次按犯罪事實之認定，
    應憑真實之證據，倘證據是否真實尚欠明確，自難以擬制推測之方法，為其判斷
    之基礎；而認定犯罪事實之證據係指足以認定被告確有犯罪行為之積極證據而言
    ，該項證據自須適合於被告犯罪事實之認定，始得採為斷罪資料；又認定犯罪事
    實所憑之證據，固不以直接證據為限，間接證據亦應包括在內，惟採用間接證據
    時，尤須基於該證據在直接關係上所可證明之他項事實，本於事理之作用足以證
    明待證事實者，方為合法，不得徒憑主觀上之推想，將一般經驗上有利被告之其
    他合理情況逕予排除；再訴訟上證明之證據資料，須於通常一般之人均不致有所
    懷疑，而得確信其為真實之程度者，始得據為有罪之認定，倘其證明尚未達到此
    一程度，而有合理之懷疑存在，復無其他調查途徑可循，根據「罪證有疑，利於
    被告」之證據法則，即無從為被告有罪之確信，法院即應為無罪之判決，最高法
    院分別著有五十三年臺上字第六五六號、二十九年上字第三一○五號、三十二年
    上字第六七號、七十六年臺上字第四九八六號判例可資參照。
三、公訴意旨認被告涉犯毒品危害防制條例第四條第一項、刑法第三十條第一項前段
    之幫助販賣第一級毒品罪嫌，無非以被告於偵查中之自白及扣案之第一級毒品海
    洛因一包，為其論據。訊據被告於本院審理時堅決否認有何販賣第一級毒品海洛
    因犯行，辯稱：伊於檢察官偵訊時神智不清，不清楚自己在說什麼，伊並無販賣
    第一級毒品等語。經查：
（一）被告於偵查中就有關幫助販賣海洛因之供述如下：
    1.被告於九十年十一月二十八日於偵訊中供稱：海洛因是向「阿成」購買，每小
      包二千元至四千元，「阿成」全名「蘇志成」，伊都打0000000000
      號手機與之聯絡，平日「蘇志成」都叫伊跟他出去，有人交錢給他，他即叫伊
      把海洛因交給要買的人，他每天提供一千五百元予伊，都是「蘇志成」幫伊注
      射海洛因，伊自己不會打等語。
    2.被告於九十一年三月十三日偵查中陳稱：「蘇志成」都是在東山地區販賣，伊
      有幫他送過一、二次，而他提供毒品給伊吸食等語。
    3.綜上，被告於偵查中，竟一再自白幫助「蘇志成」販賣第一級毒品海洛因，確
      足以啟人疑竇，惟觀諸被告之上開自白，其就如何幫助「蘇志成」販賣海洛因
      不僅無法提供詳細之時間、地點、次數及販賣價額各節，且究竟是與「蘇志成
      」一同出去販賣毒品，或幫忙「蘇志成」送毒品等情前後供述不一，則被告自
      白與事實是否相符，已屬可疑。
（二）再者，被告於九十年十一月二十七日為警查獲時固扣得第一級毒品海洛因一包
      （淨重○‧六一公克、包裝重○‧一九公克），惟被告迭自警詢、偵查及本院
      審理時均坦承其有施用毒品惡習，並供述扣案毒品乃係向「阿成」者購買供己
      施用，且其尿液經檢驗結果，確有嗎啡陽性反應等情，已如前述，則被告供承
      上開毒品係供自己施用一節，尚值採信，且依前揭「罪證有疑，利於被告」之
      證據法則，亦不得遽認扣案之海洛因即為被告上開自白幫助販賣毒品之補強證
      據。
（三）本院復依職權向遠傳電信股份有限公司調取上揭0000000000號行動
      電話之申請人資料，持機人為「甲○○」，亦非「蘇志成」，益徵被告上開自
      白與事實不符。
（四）又按刑法上之幫助犯，以正犯已經犯罪為構成要件，故幫助犯無獨立性，如無
      他人犯罪行為之存在，幫助犯即無由成立，最高法院六十年臺上字第二一五九
      號著有判例可供參照。而本院既查無任何「蘇志成」販賣第一級毒品海洛因之
      具體事證，「蘇志成」之正犯行為既不存在，被告之幫助犯行自無所附麗，而
      無成立之餘地。
五、綜上所述，本院調查證據之結果，被告除於偵查中自白幫助販賣第一級毒品海洛
    因外，並無其他補強證據以供佐認，且「蘇志成」其人之確實年籍、住所無法確
    認，其販賣海洛因之時間、地點、價格、次數均無足夠證據可供認定，自難僅憑
    其自白遽論其幫助販賣犯行，被告於審理中辯稱並無幫助販賣第一級毒品海洛因
    之辯解，應值採信。此外，復查無其他積極證據足資證明被告有何幫助販賣第一
    級毒品海洛因之犯行，揆諸前開說明，不能證明被告此部分犯行，依法自應為無
    罪之諭知。
據上論斷，應依刑事訴訟法第二百九十九條第一項前段、第三百零一條第一項，毒品
危害防制條例第十條第二項、第十八條第一項前段，刑法第十一條前段、第五十六條
，判決如主文。
中      華      民      國    九十一    年    十二      月      九      日
                                  臺灣台南地方法院刑事第三庭
                                      審判長  法  官  陳振謙
                                              法  官  陳忠鎣
                                              法  官  孫淑玉
右正本證明與原本無異。
如不服本判決，應於判決送達後十日內，向本院提出上訴狀（應附繕本）。
                                              書記官  陳月珍
中      華      民      國    九十一    年    十二      月      九      日
附錄本案論罪科刑法條：
毒品危害防制條例第十條第一項：
施用第一級毒品者，處六月以上五年以下有期徒刑。
